【裁判字號】    99,交訴,8
【裁判日期】    990416
【裁判案由】    業務過失致死
【裁判全文】
臺灣臺北地方法院刑事判決               99年度交訴字第8號
公  訴  人  臺灣臺北地方法院檢察署檢察官
被      告  丙○○
上列被告因業務過失致死案件，經檢察官提起公訴（98年度偵字
第29125號及移送本院併案審理（99年度偵字第991號），由本院
合議庭裁定改依簡式審判程序審理，茲判決如下：
    主    文
丙○○從事業務之人，因業務上之過失致人於死，處有期徒刑玖
月。
    事    實
一、丙○○係盈昌汽車貨運股份有限公司所屬之情業貨運曳引車
    司機，為從事駕駛業務之人。於民國九十八年十二月五日凌
    晨零時許，駕駛車牌號碼一三二－ＺＡ號號營業曳引車，行
    駛至臺北市○○區○○路五段三六號燈桿前停車時，應注意
    汽車停車時，停車時間、位置、方式及車種，如公路主管機
    關、市區道路主管機關或警察機關有特別規定時，應依其規
    定，且依當時情況，又無不能注意之情形，竟疏未注意，將
    其所駕駛之上開營業曳引車違規停放在上開路段路面上有以
    標字劃設「大客車專用」及「20：00至08：00禁停」之停車
    格內，在車內睡覺等候工地開工。嗣於同日上午四時四十七
    分許，適有亦疏未注意車前狀況，隨時採取必要之安全措施
    ，且未注意汽車駕駛人飲用酒類或其他類似物後，其吐氣所
    含酒精濃度超過每公升０‧二五毫克或血液中酒精濃度超過
    百分之０‧０五以上者不得駕車之林聰文酒後（血液中酒精
    濃度為二六０‧九mg /dl，換算呼氣中所含酒精濃度為每公
    升一‧二四二三八一毫克）騎乘車牌號碼Ａ二Ｈ－八０六號
    重型機車，沿臺北市○○路○段由東往西方向駛來，行經上
    開路段時，見狀煞避不及，所騎乘之上開重型機車車頭自後
    迎面撞擊丙○○所駕駛違規停放在上開路段之營業曳引車左
    後方車身，致林聰文因此受有頸椎骨折之傷害，引發神經性
    休克，於九十八年十二月五日上午五時十分許到院前死亡送
    至萬芳醫院急救後，經急救無效而不治死亡。事發後，丙○
    ○於其犯罪未被發覺前，在上開肇事現場向至處理本件交通
    事故之臺北市政府警察局文山第一分局萬芳派出所警員鄭穎
    弘、賴彩云自首而接受裁判。
二、案經林聰文之妻、女乙○○、甲○○訴由臺北市政府警察局
    文山第一分局報請臺灣臺北地方法院檢察署檢察官督同檢驗
    員相驗後偵查起訴及移送本院併案審理。
    理    由
一、訊據被告丙○○對於其於上開時、地駕駛上開營業曳引車違
    規停放在上開路段路面上有以標字劃設「大客車專用」及「
    20：00至08：00禁停」之停車格內，在該處睡覺等候工地開
    工，適有被害人林聰文酒後騎乘上開重型機車沿臺北市○○
    路○段由東往西方向駛至上開路段時，見狀煞避不及，所騎
    乘之上開重型機車車頭自後迎面撞擊被告所駕駛違規停放在
    上開路段之營業曳引車左後方，致被害人因此受有頸椎骨折
    之傷害，引發神經性休克，於九十八年十二月五日上午五時
    十分許到院前死亡送至萬芳醫院急救後，經急救無效仍不治
    死亡之事實坦承不諱，並有道路交通事故現場圖、臺北市政
    府警察局文山分局交通分隊道路交通事故補充資料表、談話
    紀錄表、道路交通事故調查報告表(一)、(二)、道路交通事故當
    事人酒精測定紀錄表、肇事現場照片共二十一張附卷可稽。
    據此，足徵被告上開自白屬實可採。堪認本件交通事故之發
    生，係因被告駕駛上開營業曳引車違規停放在上開路段，致
    酒後騎乘上開重型機車疏未注意車前狀況之被害人行經該處
    時，見狀煞避不及所致。再被害人確因本件交通事故，致受
    有頸椎骨折之傷害，引發神經性休克，於九十八年十二月五
    日上午五時十分許到院前死亡送至萬芳醫院急救後，經急救
    無效而不治死亡，此亦經檢察官督同法醫師相驗屬實，並有
    勘驗筆錄、相驗屍體證明書、驗斷書各一份、相驗照片及萬
    芳醫院乙種診斷證明書一份在卷足憑。
二、按汽車停車時，應注意停車時間、位置、方式及車種，如公
    路主管機關、市區道路主管機關或警察機關有特別規定時，
    應依其規定，道路交通安全規則第一百十二條第一項第十五
    款定有明文。又道路交通標誌標線號誌設置規則又標線依其
    型態原則上可分類為線條、反光導標及危險標記、圖形、標
    字；而標字係以文字或數字劃設於路面上，各依規定管制交
    通，道路交通標誌標線號誌設置規則第一百四十九條第一項
    第一款至第四款亦規定甚明。被告為汽車駕駛人，於上揭時
    、地駕車行經上開路段停車時，自應遵守前揭道路交通安全
    規則之規定，遵守上開路段路面以標字劃設「大客車專用」
    及「20：00至08：00禁停」之指示，而本件交通事故發生時
    ，係夜間，有照明，柏油路面乾燥、無缺陷、無障礙物，視
    距良好，應無不能注意之情事，竟疏未注意，違反前揭規定
    ，違規停車，致被害人騎乘上開重型機車行經該處時，見狀
    煞避不及，所駕駛之上開重型機車車頭迎面自後撞擊被告所
    駕駛違規停放在該處之上開營業曳引車左後方車身，被告行
    為顯有過失。雖被害人在本件交通事故發生後，經送往萬芳
    醫院急救時，經抽血檢驗血液中所酒精濃度為二六０‧九mg
    /dl，換算呼氣中所含酒精濃度為每公升一‧二四二三八一
    毫克，有酒測血液濃度換算資料及萬芳醫院報告查詢系統資
    料各一份在卷可參（偵查卷第一三頁、第二七頁），堪認被
    害人酒後酒後騎乘上開重型機車行經上開路段時，疏未注意
    依道路交通安全規則第九十四條第三項、第一百十四條第二
    款之規定，注意車前狀況，隨時採取必要之安全措施，以及
    應注意汽車駕駛人飲用酒類或其他類似物後，其吐氣所含酒
    精濃度超過每公升０‧二五毫克或血液中酒精濃度超過百分
    之０‧０五以上者，不得駕車，即貿然騎乘上開重型機車行
    駛，對於本件交通事故之發生亦與有過失，然亦不能因此免
    除被告之刑責。再者，被害人之死亡係因本件交通事故所致
    ，被告之過失行為與被害人之死亡結果間，具有相當因果關
    係甚明，被告自應就其過失行為負責。從而，本件事證明確
    ，被告業務過失致死犯行，洵堪認定，應予依法論處。
三、核被告所為，係犯刑法第二百七十六條第二項之從事業務之
    人，因業務上之過失致人於死罪。被告於犯罪後，未被有偵
    查權限機關發覺為犯罪嫌疑人前，在上開肇事現場內向據報
    前往上開肇事現場處理本件交通事故之臺北市政府警察局文
    山第一分局萬芳派出所警員即證人鄭穎弘、賴彩云表明其為
    本件交通事故之肇事者而接受裁判，此業經證人鄭穎弘、賴
    彩云於本院審理時證述無訛，並有臺北市政府警察局交通事
    故肇事人自首情形紀錄表一份在卷可按（偵查卷第二五頁）
    ，合於自首要件，應依刑法第六十二條前段規定，減輕其刑
    。爰審酌本件交通事故之發生，非全肇因於被告之過失所致
    ，被害人對於本件交通事故之發生亦與有過失、被告迄今尚
    未與被害人家屬達成民事和解、犯後坦承過失之態度等一切
    情狀，量處如主文所示之刑。
四、按被告所犯為死刑、無期徒刑、最輕本刑三年以上有期徒刑
    之罪或高等法院管轄第一審案件以外之罪，並經被告於準備
    程序就被訴事實為有罪之陳述，經告知簡式審判程序之旨，
    並聽取被告及檢察官之意見後，經本院合議庭依刑事訴訟法
    第二百七十三條之一規定，裁定由受命法官獨任進行簡式審
    判程序審理，併予敘明。
據上論斷，依刑事訴訟法第二百七十三條之一第一項、第二百九
十九條第一項前段，刑法第二百七十六條第二項，第六十二條前
段，刑法施行法第一條之一，判決如主文。
本案經檢察官文家倩到庭執行職務。
中    華    民    國    99    年    4     月    16    日
                        臺灣臺北地方法院刑事第十五庭
                            法  官  吳麗英
上正本證明與原本無異。
如不服本判決應於收受送達後10日內向本院提出上訴書狀，並應
敘述具體理由；其未敘述上訴理由者，應於上訴期間屆滿後20日
內向本院補提理由書（均須按他造當事人之人數附繕本）「切勿
逕送上級法院」。告訴人或被害人如對於本判決不服者，應具備
理由請求檢察官上訴，其上訴期間之計算係以檢察官收受判決正
本之日期為準。
                            書記官  藍儒鈞
中    華    民    國    99    年    4     月    16    日
附錄本案論罪科刑法條：
刑法第二百七十六條：因過失致人於死者，處二年以下有期徒刑
                    、拘役或二千元以下罰金。
                    從事業務之人，因業務上之過失犯前項之
                    罪者，處五年以下有期徒刑或拘役，得併
                    科三千元以下罰金。

司法院資訊處製作；財團法人民間司法改革基金會備份。
